臺灣桃園地方法院民事判決
111年度簡上字第111號
上  訴  人  
即被上訴人  林效先    住○○市○○區○○○路○段000號0                           樓之0
被  上訴人
即  上訴人  王浩宇  
上列當事人間請求損害賠償事件，兩造對於民國111年1月14日本
院中壢簡易庭110年度壢簡字第796號判決各自提起上訴，本院於
111年9月15日言詞辯論終結，判決如下：
    主      文
兩造之上訴均駁回。
第二審訴訟費用，由兩造各自負擔。 
    事實及理由
一、林孝先（上訴人即被上訴人，下稱林孝先）起訴主張：伊前
    自民國106年3月8日起任職於時代力量台北黨部專員，憲兵
    指揮部基隆憲兵隊(下稱基隆憲兵隊)於107年3月27日搜索林
    孝先所承租之門牌號碼台北市○○區○○○路0段00號11樓之21房
    屋(下稱林孝先租屋處)，並於林孝先租屋處扣得疑似毒品之
    「蘑菇」、「Dragon's Dymamitr」，嗣林孝先遭基隆憲兵
    隊以涉犯毒品案件移送臺灣臺北地方檢察署(下稱臺北地檢)
    偵辦(下稱系爭刑事案件)。而王浩宇（被上訴人即上訴人，
    下稱王浩宇）前因在系爭刑事案件偵查期間，未經查證林孝
    先犯毒品案件是否屬實，即大肆於臉書社群網站、媒體公開
    批判林孝先、批判林孝先任職之政黨欺騙記者、隱瞞真相、
    包庇林孝先，並於同年4月15日在立法院前召開記者會，要
    求時代力量向社會道歉並開除涉案黨工(即林孝先)。故林孝
    先前曾對於王浩宇於系爭刑事案件偵查期間發表如附表二所
    示之言論(下稱前案言論)，提起民事訴訟請求損害賠償，經
    臺灣高等法院以109年度上字第555號判決王浩宇應賠償林孝
    先慰撫金及回復名譽之措施(下稱前案判決)。嗣系爭刑事案
    件於108年間經臺北地檢以107年度偵字第8569號對林孝先為
    不起訴處分(下稱系爭不起訴處分)，處分書理由明載「財政
    部關稅署臺北關查獲毒包裹之收件人非林孝先姓名、林孝先
    租屋處查獲物品經鑑定未含毒品成分」。然林孝先以為所涉
    刑事案件不起訴處分後，終獲清白、能正社會視聽之際，詎
    王浩宇在獲知林孝先所涉系爭刑事案件實情後，竟又於108
    年至109年間多次以桃園市議員身分在臉書發表如附表一所
    示之言論(下稱系爭言論)，不斷強調其於107年4月間所發表
    如附表二所示之言論(即前案判決所提及之言論)都是事實，
    並斷章取義張貼不起訴處分書「移送意旨」部分，將此部分
    曲解為檢察官調查後之認定結果，繼續誣指林孝先家中確實
    查有毒品，而隱匿不起訴處分之重要理由，誘導許多網友誤
    解，致使視聽大眾仍評價林孝先係吸毒、販毒者，只是證據
    不足而獲不起訴處分。王浩宇發表之系爭言論係在前案判決
    審理期間所為，不在林孝先前案判決起訴之範圍內(即附表
    二)。然王浩宇經前案判決後仍未展現悔意，又發表系爭言
    論，造成林孝先受到枉屈，內心經常感到悲憤，並致林孝先
    社會評價受貶損，林孝先因此受有精神上莫大痛苦，爰依民
    法第184條第1項前段、第195條第1項之規定，請求王浩宇賠
    償精神慰撫金新臺幣(下同)40萬元等語。並聲明：(一)王浩
    宇應給付林孝先40萬元，及自起訴狀繕本送達被告之翌日起
    ，按年利率5%計算利息。(二)願供擔保，請准宣告假執行。
二、王浩宇則以：王浩宇確實有發表系爭言論，但系爭言論均未
    提及林孝先姓名，並無指名道姓情形，僅以「這位時代力量
    涉案的黨工」代稱，一般人根本無從根據王浩宇所述內容知
    悉所指涉究係何人，難認系爭言論足以貶損林孝先社會評價
    。況且系爭言論均係王浩宇針對時代力量面對黨工涉及毒品
    案件的處理態度表示自己之見解或立場，屬於主觀價值判斷
    之範疇，無真實與否可言。林孝先熱衷參與政治事務及公共
    活動，屬社會具有相當影響力與曝光度之公眾人物，王浩宇
    就林孝先系爭刑事案件發表評論，屬對於可受公評之事發表
    意見，王浩宇就此一可受公評之事，未使用偏激不堪之言詞
    而為意見表達，可認係善意發表適當評論，不具違法性，無
    侵害林孝先之名譽權。且系爭言論是在說明王浩宇當初爆料
    林孝先涉犯毒品案件之理由，因為有很多人質疑王浩宇當初
    怎麼會召開爆料記者會，王浩宇系爭言論並沒有針對林孝先
    ，只是對時代力量作評論，及說明王浩宇先前發表之言論跟
    檢察官調查的內容是一致。王浩宇系爭言論係一直在說明爆
    料過程，係因當初有掌握一些事實證據，所以才會爆料。此
    外，一般人都可知悉不起訴處分書就是根本沒有犯罪嫌疑，
    所以王浩宇貼上不起訴處分書，又遮隱林孝先之資料，任何
    一般第三人一看不起訴處分書即知其意，林孝先名譽何來受
    損。且王浩宇貼文之重點不在何人涉及毒品案件，而是王浩
    宇身為民意代表，要喚起社會對毒品議題之重視，並對其他
    在野黨對於所屬人員之監督是否疏懈、是否對其所屬人員涉
    及毒品案件採取迴避態度為評論，並抒發己見等語置辯。並
    聲明：林孝先之訴駁回。
三、原審判決王浩宇應給付林孝先15萬元，及自110年8月24日起
    至清償日止，按週年利率5%計算之利息，並依職權為假執行
    之宣告，而駁回林孝先其餘之訴。林孝先及王浩宇分別就渠
    等敗訴部分不服提起上訴。林孝先上訴聲明：㈠原判決不利
    於林孝先部分廢棄。㈡上開廢棄部分，王浩宇應再給付林孝
    先10萬元，及自民事起訴狀繕本送達翌日起至清償日止，按
    年息5%計算之利息。王浩宇答辯聲明：上訴駁回。王浩宇上
    訴聲明：㈠原判決不利於王浩宇部分廢棄。㈡上開廢棄部分，
    林孝先在第一審之訴駁回。林孝先則答辯聲明：上訴駁回。
四、林孝先主張之事實，除王浩宇系爭言論是否侵害林孝先名譽
    權外，業據林孝先提出與其所述相符之臺北地檢系爭不起訴
    處分書、王浩宇臉書發文、對話截圖、前案判決判決書(見
    原審卷第9頁至15頁、第47至60頁反面)為證，且為王浩宇所
    不爭執，自堪信為實。　　
五、本院得心證之理由：
    按判決書內應記載之事實，得引用第一審判決。又判決書內
    應記載之理由，如第二審關於攻擊或防禦方法之意見及法律
    上之意見與第一審判決相同者，得引用之，民事訴訟法第45
    4條第1項前段、第2項前段分別定有明文。此一規定，依同
    法第436條之1第3項，於簡易程序之第二審亦有準用。本件
    林孝先請求王浩宇損害賠償應給付150,000元為有理由，逾
    此範圍之請求為無由等節，其理由本院所採見解與原審相同
    ，爰依民事訴訟法第454條第2項規定，予以援用，不再贅述
    。
六、綜上所述，林孝先依民法第184條第1項、第195條第1項規定
    ，請求王浩宇給付15萬元及自110年8月24日起至清償日止，
    按週年利率5%計算之利息，為有理由，應予准許；逾此範圍
    之請求，為無理由，應予駁回。原審就上開應准許之部分，
    為王浩宇敗訴之判決，並依職權宣告假執行，及就上開不應
    准許部分，駁回林孝先之請求，於法並無違誤。兩造各就其
    敗訴部分提起上訴，分別指摘原判決不利於己之部分不當，
    求予廢棄改判，為無理由，均應予駁回。
七、本件事證已臻明確，兩造其餘攻擊或防禦方法及所用證據，
    經本院斟酌後，認為均不足以影響本判決之結果，爰不逐一
    論列，併此敘明。
八、據上論結，本件兩造之上訴均為無理由，爰判決如主文。 
中　　華　　民　　國　　111 　年　　10　　月　　13　　日
                  民事第三庭審判長法　官　游智棋
                                  法　官　張世聰
                                  法　官　張益銘

附表一(本件所涉言論)：　　　　　　　　　　　　　　　　
編號 日  期 出處 言論內容 1 108年4月8日 王浩宇與網友對話 後來也證實有這件事，就只是證據不足不起訴而已。但確實有這件事。(見原審卷第56頁) 2 108年4月8日 王浩宇與網友對話 (網友問:〈新聞連結〉既然已經不起訴處分，作為當初的爆料者，你是否能夠負起一點澄清責任?)我說的從頭到尾都是事實。(見原審卷第56頁) 3 108年6月27日 王浩宇臉書貼文 確實也有發現毒郵票等大量毒品，證明我說的話早有所本。(見原審卷第56頁反面) 4 108年9月20日 王浩宇臉書貼文 刑案發生的經過，包含查獲多少毒品等等，我手邊有當初的判決書，都跟我當初所述完全一致。(見原審卷第11、57頁) 5 109年3月26日 王浩宇臉書貼文 警方確實有找到二級毒品，但最後因為證據不足不起訴。(見原審卷第11頁反面、57頁反面) 6 109年6月1日 王浩宇臉書貼文 此刑事案件是真實存在、真的有找到毒品、也真的在他的租屋處。(見原審卷第12頁、58頁) 7 109年6月5日 王浩宇臉書貼文 毒蘑菇、毒郵票都真實存在。(僅張貼不起訴處分書移送意旨部分，未張貼處分理由)(見原審卷第12頁反面、58頁反面) 8 109年6月5日 網友臉書貼文下方留言處 他說不是他，最後也沒有證據證明是他。(見原審卷第59頁) 

附表二(前案判決所涉言論)：
編號 時間 出處 言論內容   1 107年4月15日 王浩宇臉書貼文 ⑴3月27日，時代力量北市黨部的黨工，在中正區租屋處遭警方查獲持有大量二級毒品「毒郵票」 ⑵黃國昌作為年輕世代的偶像，不應該縱容持有毒品的行為…   2 同上 同上 我在此公開要求黃國昌、時代力量：立即開除持有毒品的黨工。   3 同上 立法院記者會 ⑴經過時代力量內部的黨工爆料告知我…這位時代力量涉案黨工，他本身其實平常常常都是跟著林昶佐在活動的，…是在中正區發生的…這個黨工持有的毒品叫做毒郵票，他是屬於一種LSD 的迷幻藥，…時代力量這個黨工持有的數量是大量的一個毒品，一般來說如果不是持有毒品、或者在運毒，一般來說是不會持有這麼大量的毒品。 ⑵出示手機畫面供記者拍攝，上載：是「市黨部正職」，聽說有記者在追了毒品是一種叫做「毒郵票」的毒品。   4 同上 王浩宇臉書專頁 針對時代力量黨工持有毒品，遭警方逮捕之議題，本人聲明如下：   5 同上 同上 時間證實了，這個黨工並不只是持有毒品，而是大量的從國外輸入二級毒品。   6 同上 同上貼文留言 不是持有，而是進口輸入二級毒品   7 同上 同上貼文留言 ⑴我敢說這樣的話，就是有很完整的證據。 ⑵時代力量涉毒黨工遭爆，真實身分曝光 ⑶這位黨工姓林，目前年紀約36歲，10多年前就曾與擔任時力立委林昶佐擔任理事長的「台灣獨立音樂協會」理事。 ⑷這我手中有名單，為了保護黨工姓名，暫時不公開。 ⑸他是涉嫌運輸跟販賣，不是施用 ⑹針對運輸毒品的行為，我覺得本來就該譴責。   8 同上 同上 ⑴36歲林姓男子目前透過網路，向國外的賣家訂購重量約4 公克的100 張毒郵票、20多公克毒蘑菇，但毒品郵寄來台進入海關檢驗時，海關緝毒犬聞出該包裹『怪怪』海關人員研判包裹內為毒品並通報，海山分局與基隆憲兵隊組成專案小組，根據收貨人地址，在上月27日晚上前往台北市忠孝西路的林男住處逮人。 ⑵網友Jarvise：「你不要在那邊造謠好嗎？檢驗都說無毒反應了…」王浩宇回文：他是輸入毒品。   9 107年4月16日 同上 ⑴「黨工涉毒，應該下封口令、欺騙媒體嗎？」今年3月27日，時代力量台北市黨部林姓黨工遭警方查獲，持有價值數十萬的二級迷幻類毒品「毒郵票」 ⑵該名黨工十年前就曾擔任林昶佐擔任理事長的『台灣獨立音樂協會』理事，與林昶佐認識很久，也是屬於玩音樂的族群。這次被警方指控，從海外進口大量的二級毒品毒郵票、迷幻蘑菇，因為一般人不會持有這麼多毒品，被懷疑不只是持有還可能運輸販賣。   10 同上 同上 ⑴網友張伯利留言：「報導94林姓黨工承租ㄉ地方被人家寄ㄌ一些毒品ㄋ為什麼要認定94他訂購ㄉ的？」王浩宇回文：「他說的團體，就是他自己的團體，不要再推了！最後會很難看（張貼林效先照片）」。 ⑵毒品是在島嶼剛剛好的辦公室，可是島嶼剛剛好又是誰呢？   11 107年4月17日 同上 ⑴使用、販運，是完全不同等級的事情。 ⑵非常確定。從海外運輸二級毒品，家裡也持有二級毒品。 ⑶爆料黨工不敢直接跟記者說，怕被清算，所以只能透過我。我覺得從政就是要直，拐彎抹角就變成政客。我講的話，我負責，我也願意負責。 ⑷張貼含有林效先之照片，指出為右二。  12 同上 同上 ⑴2015年1月25日，是時代力量的成立大會。當天，時代力量的發起人，有誰呢？記者們應該早就把當天的採訪通知丟掉了，但是，網路上還留有照片。歡迎參閱這張差點被處理掉的照片：httDS：//www.thenewslens.com/article/11994時代力量的發起人名單，包含：「Freddy」林昶佐、林峰正、林世煜、曾威凱、邱顯智、胡博硯、郭少宗、吳逸駿、林郁容、葉湘怡、劉笙彙和Shawshank Lim。有沒有覺得其中有個名字很熟悉？是的，這個林姓黨工其實是時代力量發起人。 ⑵今天涉毒是發起人又兼黨工的時候，是第一 時間對外試圖掩飾、欺騙、對内下封口令，是大家可以接受的嗎？   13 107年4月20日 王浩宇臉書貼文 ⑴黨工有運販毒品的行為，時代力量不處理就是不處理，選擇包庇到最後一刻 ⑵明明毒郵票就是寄到該黨工所屬的團體，而迷幻蘑菇是另外發現，事證相當明確 

　　　　　　　　　　　　　　　　　　　　　　　

上列正本證明與原本無異。
不得上訴。
中　　華　　民　　國　　111 　年　　10　　月　　13　　日
                                  書記官　李毓茹